最高法院刑事判決　　　　　　　一○○年度台上字第五二一號
上　訴　人　○○○
選任辯護人　蕭博仁律師
上　訴　人　○○甲
上列上訴人等因妨害性自主案件，不服台灣高等法院台中分院中
華民國九十八年七月十五日第二審判決（九十七年度上訴字第二
二○○號，起訴案號：台灣彰化地方法院檢察署九十六年度偵字
第五六○八、六三四九、七○一八、七○八九號），提起上訴，
本院判決如下：
    主  文
上訴駁回。
    理  由
按刑事訴訟法第三百七十七條規定，上訴於第三審法院，非以判
決違背法令為理由，不得為之。是提起第三審上訴，應以原判決
違背法令為理由，係屬法定要件。如果上訴理由書狀並未依據卷
內訴訟資料，具體指摘原判決不適用何種法則或如何適用不當，
或所指摘原判決違法情事，顯與法律規定得為第三審上訴理由之
違法情形，不相適合時，均應認其上訴為不合法律上之程式，予
以駁回。本件上訴人○○○上訴意旨略稱：(一)、○○○曾於第一
審準備程序稱：（起訴書）犯罪事實二、的犯行我承認云云，加
以○○○之原審辯護人為認罪協商之請求。原判決因而誤認○○
○坦承犯罪事實。然綜合觀察○○○隨後之陳述，可知其係否認
犯行，且純基於辯護人認罪協商之建議而為與事實不符之陳述。
本件既未為協商之判決，即不得據○○○之前揭陳述為不利之認
定。況共同被告蔡○○於審判中有利於○○○之證述；本案其他
共犯亦均無○○○參與「○○應召站」經營之相關陳述。原審無
視上開有利之證據，逕認○○○有本案犯罪事實，顯有判決不依
證據之違法。(二)、經核對民國九十六年七月二十日之蔡○○之調
查筆錄及光碟，可知蔡○○有利○○○之部分供述被故意漏載，
而斷章取義；並有筆錄記載與實際問答不符情形；應不具可信性
。對照蔡○○其後於偵、審中之證述，亦可查知蔡○○於調查中
係臨危情急始將「借款」誤說為「出資」，並因詢問人員之刻意
導向、扭曲，致有諸多不實之陳述。依上說明，蔡○○之調查筆
錄並無較可信之特別情況。原判決依此不得為證據之陳述為認定
之基礎，顯有不當。(三)、○○○交付予蔡○○之新台幣（下同）
五十八萬元，係借款而非出資，已經蔡○○、巫○○證述在卷，
並有借款時簽發之本票可按；其後蔡○○借款未還，並經雙方成
立調解。原判決未慮及上情，亦未考量○○○未分得任何利潤，
率認係出資經營應召站，即有調查未盡及理由不備之違法。(四)、
本案係執行監聽機關濫以○○○、蔡○○分別涉犯刑法第二百九
十八條第二項加重略誘及第二百九十六條之一販賣人口罪嫌，而
聲請核發通訊監察書，進而取得監聽譯文。已不合通訊保障及監
察法第五條所定之重罪原則。檢察官嗣依刑法第二百三十一條第
一項起訴○○○，並將監聽譯文使用在與重罪監聽無關之本案之
罪，亦與最小侵害原則有違，應排除其證據能力；依毒樹果實理
論，其衍生之證據，亦不得為證據。縱認本案之監聽合法，應認
僅於涉及之對象或他人所涉亦屬重罪，始符合監聽範圍。若非重
罪，立法本不許以監聽手段蒐證，違法之監聽自不得附著於合法
之監聽而轉為合法。依上所述，本案監聽譯文及其衍生之證據如
蔡○○於警詢及偵、審中之陳述，乃至○○○於審判中之供述等
，均應排除其證據能力。(五)、原判決或謂○○○出資引進菲律賓
籍女子以經營應召站，或謂○○○與蔡○○共同經營之應召站旗
下包含來自菲律賓及中國大陸之女子計六名，理由矛盾。又前述
監聽譯文及蔡○○之陳述，縱認可採，則○○○亦僅於九十六年
三月間引進菲律賓籍女子。原判決卻將與○○○無關之大陸女子
應召之事實亦歸罪吳榮森，進而認○○○之犯罪時間延至九十六
年六月十一日，而排除減刑之適用，顯有違誤。(六)、行動電話之
SIM卡，依約定條款，係電信公司所有，原判決諭知沒收，於法
有違。上訴人○○甲上訴意旨略以：原判決事實欄記載○○甲於
九十六年十二月四日媒介菲律賓籍女子「珊珊」與男子性交一次
；判決理由則謂：○○甲雖僅有上開媒介行為一次，惟其與蔡○
○間，有多次反覆實行以媒介性交營利之犯意聯絡，屬相續共同
正犯，犯罪行為終了時，應至蔡○○等人於九十六年六月十一日
被查獲之日止各等語。事實與理由之內容不相一致，亦未敘明○
○甲之行為何以應至蔡○○等人被查獲之日之理由，而有判決不
當之違法各等語。
惟查：（一）、○○○上訴部分：犯罪事實之認定、證據之取捨
及證明力之判斷，俱屬事實審法院之職權，苟其取捨判斷不違背
經驗法則與論理法則，即不能指為違法。原判決以○○○有其犯
罪事實欄二、所載之犯行，係以○○○於第一審坦承該等事實，
並依憑共同被告蔡○○、張○○、楊○○、鐘○○、吳○○、黃
○○、黃○○、林○○、李○○（以上諸人均經判處罪刑確定）
、證人雷○、楊○甲、BALDEROMAR VILMA FLORES、QUIAO LEA
CRUZA於警詢或偵、審中之陳述，以及相關人員間之電話監聽紀
錄、內政部警政署外僑入出境資料查詢表、電話簡訊一覽表、現
場蒐證照片、如原判決附表（下稱附表）一編號一、三、四、六
至十九及附表二編號一、二、四、五、七、十、十三、十四、十
七至二五所示之扣押物等證據資料，為綜合判斷，認○○○之本
件犯行堪以認定。除就○○○否認犯行及所辯五十八萬元係借款
非出資云云；蔡○○其後翻異前供、巫○○之證述，○○○所舉
本票三紙，乃至蔡○○與○○○就五十八萬元成立調解等；何以
均不足為有利○○○之認定，詳予論述、指駁外，另敘明：(1)蔡
○○於警詢陳述○○○出資參與共同引進菲律賓籍女子以經營應
召站乙節，嗣於法院審理時雖避重就輕，改稱係借款云云，而有
不符情形。然審酌其警詢陳述，係直接依合法取得之監聽譯文內
容而為陳述，記憶較深刻，可立即反應所知，不致因時隔日久而
遺忘案情；且較無來自○○○同庭在場之壓力而為虛偽不實之指
證或事後串謀而故為迴護之機會，其警詢陳述，客觀上具有較可
信之特別情況，且亦為證明犯罪事實存否所必要，自有證據能力
；(2)、卷附蔡○○與○○○間，於九十六年三月二十八日下午十
八時四十三分四十八秒之監聽譯文，係以蔡○○可能涉犯刑法第
二百九十六條之一之罪嫌，經檢察官依修正前通訊保障及監察法
核發通訊監察書，對蔡○○執行監聽而取得之證據。○○○固非
最初之監聽對象，且最後偵查結果亦非以刑法第二百九十六條之
一罪嫌對蔡○○及○○○起訴。惟刑法第二百九十六條之一第二
項，本即包含「意圖使人為性交或猥褻之行為」，縱未能證明蔡
○○及○○○有買賣或質押人口之行為，但仍不脫原來偵查範圍
，具有直接關聯，該次監聽仍屬本案監聽，而非所謂「案外監聽
」；且審酌程序禁止與證據禁止之理論、人權保障及公共利益之
均衡維護，依比例原則予以權衡，上開監聽錄音及其衍生之譯文
證據，並未侵害○○○之權益，仍應認具有證據能力；(3)、經勘
驗蔡○○之警詢錄音，蔡○○固有：「錢是借的．錢都是○○○
出的，但沒有分，他出56萬（按語音不清，應是58萬），要先還
，算借的，如有賺再分利潤給他」之陳述。惟此係蔡○○針對其
與○○○間之監聽譯文作解釋，縱有漏載，仍未因此改變蔡○○
於警詢陳述○○○如何出資及渠等四人（即蔡○○、○○○與「
阿成」、「宋仔」）曾二度一起討論如何引進菲律賓應召女子之
事實；況蔡○○如何解釋上揭監聽譯文，亦不影響譯文內容之真
實性以及一般人可輕易據譯文判讀之事實等語。均已敘明其憑以
判斷之心證理由，並有卷存證據資料可資覆按，從形式上觀察，
並無違背法令情形。○○○上訴意旨(二)(三)(四)，置已經原判決論斷
、說明之事項於不顧，就原審採證認事之適法之職權行使，依憑
己見再事爭辯，或就同一之證據資料為相異之評價，均難認係合
法之第三審上訴理由。其次，○○○於第一審受命法官訊問對檢
察官起訴事實之意見時陳稱：「就（起訴書）犯罪事實二的犯行
我承認。……」（見第一審卷一第一三七頁反面）。其後選任辯
護人雖請求依協商程序判決，惟檢察官認為不適合（見同上第一
四○頁）。亦即○○○之承認本案犯行，非屬協商過程中之陳述
，與刑事訴訟法第四百五十五條之七所定不得採為不利證據之情
形有間。原判決理由據以記載○○○於第一審坦承上開犯罪事實
等語（見原判決第十五頁(二)），於法尚無不合。又依原判決之認
定，○○○係應召站之出資者，並未親自參與業務之經營，若有
聯繫亦僅以蔡○○為對象。則本案共同被告或相關證人，未曾有
不利○○○之陳述，即屬正常，難認係有利○○○之證據。原判
決未予敘明，亦與判決不備理由之違法情形有別。○○○上訴意
旨(一)之指摘，自非適法之上訴理由。再者，原判決事實認定蔡○
○引進大陸女子賣淫（即原判決事實欄一）後，竟思再引進菲律
賓籍女子賣淫，而與○○○合作，由○○○出資，合夥經營應召
站，旗下有以假結婚入境之大陸女子及菲律賓籍女子各三人等情
（見原判決第三頁倒數第三行以下）。亦即○○○出資經營之應
召站，旗下有大陸地區女子及菲律賓籍女子。至於判決理由記載
：「○○○不僅出錢投資與共同被告蔡○○、『阿成』、『宋仔
』共同參與引進菲律賓應召女子以經營應召站，事前與共同被告
蔡○○等人曾一起討論如何分工經營，甚且事後於其中二名菲律
賓女子居留期過期，共同被告蔡○○還打電話給○○○取締，以
報績效」等語（見原判決第二二頁倒數第七行以下），則係針對
菲律賓籍女子部分之說明，判決事實之認定與理由之說明並無矛
盾。蔡○○及其他共犯係於九十六年六月十一日始被查獲，既經
原判決認定明確。則具共同正犯關係之○○○之犯罪時間，自應
算至前開查獲日止。亦即○○○之犯罪在中華民國九十六年罪犯
減刑條例第二條第一項所定同年四月二十四日之減刑基準日之後
，原判決未依同條例規定減刑，難謂有何違誤。○○○上訴意旨
(五)之指摘，亦與法律規定得為上訴理由之違法情形不相適合。末
查，消費者申辦行動電話門號時，電信公司附帶提供作為門號介
面使用之ＳＩＭ卡，於上線開通時，ＳＩＭ卡之所有權即移轉消
費者所有，已經目前國內相關電信公司所是認，亦為法院職務上
所知悉（司法院九十七年五月六日院台廳刑一字第○九七○○○
九七六○號函參照）。本件原判決就其諭知沒收之附表一、二所
示扣押之行動電話，已敘明係供共同被告蔡○○等人本件犯罪所
用之物（見原判決第三五頁以下）。依前述說明，其ＳＩＭ卡即
屬申租使用者所有。原判決併諭知沒收，難謂有誤。○○○上訴
意旨(六)之指摘，亦屬誤會。（二）、○○甲上訴部分：原判決以
○○甲有其犯罪事實欄三、所載之犯行，係以○○甲坦承蔡○○
有帶菲律賓籍女子「珊珊」至其所經營之三民賓館住宿，當晚並
有一位陌生男子進入該菲律賓籍女子之房內之事實，並依憑蔡○
○、林○○（載送「姍姍」前往賓館之「馬伕」）之證述，以及
○○甲與蔡○○間之電話監聽譯文等證據資料，為綜合判斷，認
○○甲之上開犯行堪以認定，就○○甲否認犯行及所辯各情，認
非可採，亦已詳敘其理由。由形式上觀察，並無違背法令情形存
在。且原判決事實欄明確記載：○○甲明知蔡○○經營應召站，
專門媒介大陸及菲律賓籍女子賣淫，竟與蔡○○、○○○、林○
○、綽號「阿成」、「宋仔」等成年男子，共同基於意圖使女子
與他人為性交行為而媒介以營利而反覆實行之犯意聯絡，先於九
十六年四月十二日下午某時，由林○○將「珊珊」載往○○甲所
經營之賓館，經○○甲仲介，媒介「珊珊」與某不詳姓名之成年
男子性交一次。判決理由復敘明：○○甲參與前開媒介性交營利
之犯罪行為，亦屬參與集合犯之共同犯罪；且參諸蔡○○與○○
甲之電話對話內容，彼此間亦有多次反覆實行以媒介性交營利之
犯意聯絡；是縱使在事證上僅足認○○甲媒介「珊珊」性交營利
一次，惟其自始既有反覆實行犯罪之犯意，即屬相續共同正犯，
不影響其成立共同媒介性交營利之集合犯；其犯罪行為之共同責
任應與蔡○○等人相同，犯罪行為終了之時應至蔡○○等人於九
十六年六月十一日被查獲之日止各等語（見原判決第六頁三、第
三四頁七、）。已敘明○○甲之犯行何以應算至蔡○○等人被查
獲日止之理由；互核原判決事實及理由之記載、說明，亦無不相
一致情形。自得執為上訴第三審之適法理由。依上說明，○○○
、○○甲之上訴均難謂符合首揭法定之第三審上訴要件，渠等之
上訴均違背法律上之程式，俱應予駁回。
據上論結，應依刑事訴訟法第三百九十五條前段，判決如主文。
中    華    民    國  一○○  年    一    月  二十七  日
                      最高法院刑事第三庭
                          審判長法官  陳  正  庸  
                                法官  林  秀  夫  
                                法官  林  瑞  斌  
                                法官  謝  靜  恒  
                                法官  沈  揚  仁  
本件正本證明與原本無異
                                      書  記  官  
中    華    民    國  一○○  年    二    月   十一   日
                                                      v